【裁判字號】    97,交聲,3144
【裁判日期】    980106
【裁判案由】    違反道路交通管理處罰條例聲明異議
【裁判全文】
臺灣臺北地方法院交通事件裁定        97年度交聲字第3144號
原處分機關  臺北市交通事件裁決所
異  議  人
即受處分人  乙○○
上列異議人即受處分人違反道路交通管理處罰條例案件，對於臺
北市交通事件裁決所中華民國九十七年十一月三日所為之處分（
北市裁申字第裁二二—ＡＺ0000000號），聲明異議，本
院裁定如下：
    主  文
異議駁回。
    理  由
一、按汽車駕駛人停車時，停車時間、位置、方式、車種不依規
    定者，處新臺幣（以下同）六百元以上一千二百元以下罰鍰
    ，道路交通管理處罰條例第五十六條第一項第九款定有明文
    。次按專用性停車位（停靠區），其寬度、長度、專用車種
    及適用時機由主管機關視實際需要設置，其地面應加繪白色
    專用車輛標字或圖案，並得配合設置標誌告示，道路交通標
    誌標線號誌設置規則第一百九十條第七項定有明文。另按違
    反道路交通管理處罰條例第五十六條第一項第九款之事件，
    期限內繳納或到案聽候裁決者，處六百元罰鍰，亦為違反道
    路交通管理事件統一裁罰基準及處理細則第二條第二項所規
    範。
二、原處分意旨略以：異議人即受處分人乙○○於民國九十七年
    八月二十二日凌晨一時五十分將其所駕駛之車牌號碼０五一
    二－ＤＣ號自用小客車停放於臺北市○○街二六二號前警車
    專用停車格，因「停車車種不依規定」之違規，經警舉發，
    爰依道路交通管理處罰條例第五十六條第一項第九款規定，
    裁處罰鍰六百元。
三、聲明異議意旨略以：受處分人雖確於上開時間停放車輛於該
    警車專用停車位，惟當時係午夜凌晨光線昏暗，且該停車格
    之警車專用字樣斑駁不清，且路邊亦無任何警告標誌，且如
    係專用停車格應該以不同顏色之標線，該停車格卻係白色標
    線，讓人無從辨別，且依常理而言，當時伊大可以停放在黃
    色標線的路邊，益見，伊係因為遵守規定，才選擇將車停在
    該停車格內，對一個不熟悉當地的外地人來說，罰單實在開
    得太冤枉了，為此聲明異議。
四、經查，本件異議人即受處分人於九十七年八月二十二日凌晨
    一時五十分將其所駕駛之車牌號碼０五一二－ＤＣ號自用小
    客車停放於臺北市○○街之吳興街派出所前警車專用停車格
    之事實，為異議人所不爭執，復有臺北市政府警察局北市警
    交大字第ＡＺ0000000號舉發違反道路交通管理事件
    通知單一紙臺北市交通事件裁決所九十七年十一月三日北市
    裁申字第裁二二—ＡＺ0000000號違反道路交通管理
    事件裁決書一紙、臺北市政府警察局信義分局九十七年十月
    八日函、臺北市政府警察局交通警察大隊九十七年九月二十
    五日函、舉發照片二紙等件（見本院卷第七頁、第九頁、第
    一四頁至第一五頁、第一七頁、第二八頁）在卷可稽，堪以
    認定。而異議人雖執前詞置辯，惟異議人違規遭舉發當時雖
    已係凌晨一時五十分，然該停車格之白色實線標線仍甚為清
    楚，且格內亦有標示有「警車專用」四字等情，有舉發照片
    二紙（見本院卷第二八頁）在卷可考，並業經證人即當日舉
    發之員警甲○○於本院訊問時到庭具結證述無誤（見本院卷
    第二五頁至第二六頁反面），。觀之上開舉發照片及異議人
    庭呈之照片可知，標示為警車停放線之白實線雖有些許斑駁
    之處，惟猶仍清晰可辨，停車格內之文字標誌中「警車專用
    」四字雖有部分磨損，惟尚非不能辨識，異議人僅需基於一
    般道路駕駛人之注意，便得以發現。另異議人雖辯稱專用停
    車格應該以不同顏色之標線，且該處另二個停車格係以藍色
    標線繪設云云，惟查，審諸異議人所庭呈之照片，異議人所
    停之該停車格後方，確有另一警車專用停車格，然揆諸前開
    規定，車輛停放線之標線為白實線，縱使另一停車格有些許
    藍線痕跡，且於該停車格旁無設置標誌告示，於警車專用停
    車格內不可任意停放一般自小客車，乃當然之理，而若主管
    機關已以白實線圈劃車輛停放線，並於該停放線內部地面加
    繪白色專用車輛標字或圖案，即無損於本件該專用性停車位
    之性質。是異議人辯稱該停車格應以藍色標線繪設、未設立
    立牌告知，且該標線模糊不清，標字亦因磨損、斑駁而不能
    辨識云云，均不可採。況按違反行政法上義務之行為非出於
    故意或過失者，不予處罰，行政罰法第七條定有明文。又應
    受行政罰之行為，僅須違反禁止規定或作為義務，而不以發
    生損害或危險為其要件者，推定為有過失，於行為人不能舉
    證證明自己無過失時，即應受處罰，此亦有司法院大法官會
    議釋字第二七五號解釋可資參照。則衡諸該停車格右側人行
    道旁即緊鄰吳興街派出所，且吳興街派出所係一獨棟之建築
    ，且於證人甲○○舉發異議人違規當時，該派出所仍燈火通
    明乙情，業據證人甲○○具結證述明確（見本院卷第二六頁
    ），並有證人甲○○提供之舉發當時照片可供參照，是異議
    人應可發覺該停車格係於吳興街派出所周遭，而應注意該停
    車格是否為警車專用停車格，是異議人縱因疏忽而未察知該
    停車格為警車專用停車格，而停放其所有之自用小客車於該
    處，雖非故意違反道路交通管理處罰條例之規定，惟仍屬違
    反禁止規定之過失行為，本件異議人有停車車種不依規定之
    違規行為，已堪認定。故原處分機關依據道路交通管理處罰
    條例第五十六條第一項第九款裁處罰鍰六百元之處分，核無
    不當。本件異議為無理由，應予駁回。
五、據上論斷，應依道路交通案件處理辦法第十九條，裁定如主
    文。
中    華    民    國    98    年     1     月     6    日
                        臺灣臺北地方法院交通法庭
                                  法  官  鄭昱仁
上正本證明與原本無異。
如不服本裁定，應於送達後5日內，向本院提出抗告狀。
                                  書記官  宋德華
中    華    民    國    98    年     1     月     6    日


司法院資訊處製作；財團法人民間司法改革基金會備份。
